臺灣臺中地方法院刑事裁定
111年度聲字第555號
聲明異議人
即  受刑人  賴芳洲


                  （現於法務部○○○○○○○○○○○執                      行中）
聲明異議人即受刑人因違反藥事法案件，以檢察官執行之指揮為
不當，向本院聲明異議，本院裁定如下：
    主    文
聲明異議駁回。
    理    由
一、聲明異議意旨詳如附件刑事聲明異議狀所載。
二、按受刑人或其法定代理人或配偶，以檢察官執行之指揮為不
    當者，得向諭知該裁判之法院聲明異議，刑事訴訟法第484
    條定有明文。次按犯最重本刑為5年以下有期徒刑之罪，而
    受6 個月以下有期徒刑或拘役之宣告者，得以新臺幣（下同
    ）1,000元、2,000元或3,000元折算1日，易科罰金。但確因
    不執行所宣告之刑，難收矯正之效或難以維持法秩序者，不
    在此限。依前項規定得易科罰金而未聲請易科罰金者，得以
    提供社會勞動6小時折算一日，易服社會勞動。受6月以下有
    期徒刑或拘役之宣告，不符第1項易科罰金之規定者，得依
    前項折算規定，易服社會勞動。前2項之規定，因身心健康
    之關係，執行顯有困難者，或易服社會勞動，難收矯正之效
    或難以維持法秩序者，不適用之，刑法第41條第1項、第2 
    項、第3項及第4項分別定有明文。易科罰金、易服社會勞動
    之制度旨在救濟短期自由刑之流弊，性質屬於易刑處分，故
    在裁判宣告條件上不宜過於嚴苛，至於個別受刑人如有不宜
    易科罰金或易服社會勞動之情形，在刑事執行程序中，檢察
    官得依現行條文第1項但書、第4項之規定審酌受刑人是否具
    有「確因不執行所宣告之刑，難收矯正之效，或難以維持法
    秩序」等事由，而為准許或駁回受刑人易科罰金或易服社會
    勞動之聲請，更符合易科罰金、易服社會勞動制度之意旨。
    是以檢察官對於得易科罰金或得易服社會勞動案件之指揮執
    行，如認異議人確有因不執行所宣告之刑，難收矯正之效，
    或難以維持法秩序者，自不應准予易科罰金或易服社會勞動
    ；此乃檢察官指揮執行時得依職權裁量之事項，倘其未濫用
    權限，自不得任意指摘為違法，觀諸刑事訴訟法第457 條第
    1 項前段規定「執行裁判由為裁判法院之檢察官指揮之」自
    明（最高法院98年度台抗字第477號、104年度台抗字第657
    號裁定意旨參照）。又所謂「難收矯正之效」及「難以維持
    法秩序」，乃立法者賦與執行檢察官得依具體個案，考量犯
    罪特性、情節及受刑人個人特殊事由，審酌應否准予易科罰
    金或易服社會勞動之裁量權，檢察官就此項裁量權之行使，
    僅於發生裁量瑕疵之情況時，法院始有介入審查之必要，倘
    檢察官之執行指揮已就刑法第41條第1項但書、第4 項所指
    之情形妥為考量，則難認其裁量權之行使有何違法或不當可
    言。易言之，執行檢察官就受刑人是否確因易科罰金或易服
    社會勞動，有難收矯正之效，或難以維持法秩序之情事，有
    判斷之權限，法院僅得審查檢察官為刑法第41條第1 項、第
    4項之裁量時，其判斷之程序有無違背法令、事實認定有無
    錯誤、其審認之事實與刑法第41條第1 項、第4 項之裁量要
    件有無合理關連、有無逾越或超過法律規定之範圍等問題外
    ，原則上不宜自行代替檢察官判斷受刑人是否有上開情事，
    即僅於檢察官上開裁量權之行使，有前述未依法定程序進行
    裁量，超越法律授權裁量範圍等情事時，法院始有介入審查
    之必要（最高法院77年度台非字第158號判決、99年度台抗
    字第899號、100年度台抗字第647號裁定可資參照）。是易
    科罰金或易服社會勞動應否採行，專屬刑罰之執行技術問題
    ，是否准予易科罰金或易服社會勞動，立法權已賦予執行檢
    察官裁量之權，司法權應予尊重；倘執行檢察官於執行處分
    時已依據不准易科罰金或不得易服社會勞動之具體理由，且
    未有逾越法律授權或專斷等濫用權力之情事，自不得遽謂執
    行檢察官之執行指揮為不當。
三、經查：
  ㈠受刑人前因違反藥事法等案件，經本院以107年度訴字第1072
    號判決判處有期徒刑3月（2罪）、5月（3罪）、3月，不得
    易科罰金部分，應執行有期徒刑5月；得易科罰金部分，應
    執行有期徒刑1年確定，嗣經臺灣臺中地方檢察署檢察官於
    民國111年2月7日以111年度執振字第767號、第768號予以指
    揮執行等節，有臺灣高等法院被告前案紀錄表在卷可稽，並
    經本院調取臺中地檢署111年度執字第767號、第768號卷宗
    核閱無訛。
  ㈡受刑人於111年2月7日到案執行，向臺灣臺中地方檢察署聲請
    就不得易科罰金之有期徒刑部分易服社會勞動，就得易科罰
    金之有期徒刑部分易科罰金，有卷附請求准予易服社會勞動
    聲請表、請求准予易科罰金聲請表可參，經送檢察官批核，
    檢察官審酌受刑人聲請易科罰金及易服社會勞動之意見後，
    於聲請表上詳細批註不准易科罰金及易服社會勞動之理由，
    嗣依111年度執字第767、768號執行筆錄之記載，執行科書
    記官於人別訊問後，已明確告知受刑人「檢察官經審酌聲請
    易科罰金及易服社會勞動之理由及刑法第41條規定後，仍認
    為若未發監執行難受矯正之效或維持法秩序」等語，並詢問
    受刑人之意見，已就「不准易科罰金及易服社會勞動」之相
    關事項詢問受刑人，充分賦予受刑人陳述意見之機會，顯已
    恪遵行政程序法第102條及行政罰法第42條之規定，於作成
    限制或剝奪人民自由或權利之行政處分前，應給予該處分相
    對人陳述意見之機會，暨於裁處前，應給予受處罰者陳述意
    見之機會之同一法理，基於憲法保障人權及訴訟權之宗旨，
    已賦予受刑人就己身是否有難收矯正之效或難以維持法秩序
    之情形有陳述意見之機會後，足認檢察官於核發本案執行指
    揮書為指揮執行前，已給予受刑人充分陳述意見之機會，顯
    已合於正當法律程序之要求。
  ㈢聲明異議意旨固以受刑人所犯案件數量不多，僅係朋友代購
    ，且已有正當工作，若入監服刑完畢後，將又面臨失業困境
    ，勢必導致受刑人在走頭無路下，而再參與犯罪；再者，現
    行實務見解均認為短期自由刑無法解決受刑人再犯之問題，
    本件受刑人遭判處有期徒刑1年為短期自由刑，應予受刑人
    自新之機會云云。然執行檢察官仔細審酌受刑人於99年6月
    起即因販賣禁藥經檢察官為緩起訴處分確定，事後仍繼續販
    賣同種類禁藥，經法院判刑並給予緩刑機會後，仍不知悔改
    ，再度犯本案，而已於上述聲請表上具體敘明其本於職權不
    准受刑人易科罰金及易服社會勞動聲請之理由，執行檢察官
    以前揭理由不准受刑人易服社會勞動，乃本其法律所賦予指
    揮刑罰執行職權之行使，難謂有何不適當之情事。且本院審
    酌受刑人所犯販賣禁藥之犯行，影響國民健康，且經檢察官
    、法院給予自新機會後，仍一犯再犯，甚且有偽造行為，節
    情更加嚴重，執行檢察官既已依具體個案，考量受刑人犯罪
    情節，認易服社會勞動難收矯正之效、難以維持法秩序，而
    有刑法第41條第4項所定之事由，不准受刑人易科罰金及易
    服社會勞動，應屬行使法律賦予指揮刑事案件執行之裁量權
    ，並無逾越法律授權或審認與刑法第41條第4項之裁量要件
    無合理關連之情事，其裁量權之運用並無瑕疵，難認有何執
    行之指揮不當。
  ㈣另受刑人所稱其所受之有期徒刑如入獄服刑，有違避免短期
    自由刑之刑事政策，且出獄後將又面臨失業困境等因素，然
    檢察官審酌得否易科罰金及易服社會勞動，並非僅考量受刑
    人之工作、生活狀況，並應衡量國家對受刑人實施之具體刑
    罰權是否得收矯正之效及維持法秩序，檢察官以易刑處分之
    執行方式對於受刑人不生教化作用，未能收矯正之效果，則
    受刑人以上開情事聲明異議，並無理由。
四、綜上所述，本件檢察官於指揮執行時，經綜合考量受刑人之
    犯罪情節及個別具體事由後，否准受刑人易科罰金及易服社
    會勞動之聲請，難認其上開裁量權之行使有何違法或不當可
    言，揆諸前揭說明，受刑人以檢察官執行指揮命令為不當而
    聲明異議，為無理由，應予駁回。
五、據上論斷，應依刑事訴訟法第486條，裁定如主文。
中　　華　　民　　國　　111 　年　　3 　　月　　1 　　日
                  刑事第八庭    法  官  王靖茹
上正本證明與原本無異。
如不服本裁定，應於送達後5日內，向本院提出抗告狀。
                                書記官  廖于萱
中　　華　　民　　國　　111 　年　　3 　　月　　1 　　日